臺灣士林地方法院刑事判決　　　　　　100年度審訴字第606號
公　訴　人　臺灣士林地方法院檢察署檢察官
被　　　告　何茂派
上列被告因違反毒品危害防制條例案件，經檢察官提起公訴（10
0 年度毒偵字第1264號），被告於本院準備程序中就被訴事實為
有罪陳述，經本院合議庭裁定由受命法官獨任行簡式程序審理，
並判決如下：
    主  文
何茂派施用第一級毒品，累犯，處有期徒刑壹年壹月。扣案之注
射針筒壹支沒收。
    事  實
一、何茂派前因施用毒品案件，經法院裁定送觀察、勒戒後，認
    有繼續施用毒品之傾向，再經法院裁定令入戒治處所施以強
    制戒治，嗣因執行成效良好，經法院裁定停止戒治，所餘戒
    治期間付保護管束，已於民國90年10月11日保護管束期滿未
    經撤銷停止戒治，視為執行完畢，並由臺灣嘉義地方法院檢
    察署檢察官以90年度戒毒偵字第303 號為不起訴處分確定。
    復於前開強制戒治執行完畢釋放後5 年內之94年間，因施用
    毒品案件，經臺灣雲林地方法院以94年度訴字第656 號判決
    判處有期徒刑10月確定，並與另案所犯竊盜案件所處有期徒
    刑10月定應執行有期徒刑1 年7 月確定，已於96年3 月28日
    縮短刑期假釋出監，所餘期間付保護管束，於96年6 月18日
    保護管束期滿未經撤銷假釋，視為執行完畢。又因施用第一
    級、第二級毒品案件，經臺灣嘉義地方法院以97年度訴字第
    242 號判決各判處有期徒刑8 月、8 月、4 月，應執行有期
    徒刑1 年5 月確定。再因施用第一級、第二級毒品案件，經
    臺灣嘉義地方法院以97年度訴字第570 號判決各判處有期徒
    刑9 月、5 月，應執行有期徒刑1 年1 月確定，前開5 罪嗣
    經裁定應執行有期徒刑2 年4 月確定，已於99年8 月3 日縮
    短刑期假釋出監，所餘期間付保護管束，於99年9 月29日保
    護管束期滿未經撤銷假釋，視為執行完畢。詎其猶不知悛悔
    ，復基於同時施用第一級毒品海洛因及第二級毒品甲基安非
    他命之犯意，於100 年6 月24日中午某時許，在新北市○○
    區○○路178 巷某涼亭內，以將海洛因及甲基安非他命同時
    置入針筒內注射之方式，同時施用海洛因及甲基安非他命1
    次。嗣於100 年6 月24日中午12時40分許，在上址涼亭內，
    因形跡可疑為警盤查，當場扣得其所有供施用海洛因及甲基
    安非他命所用之注射針筒1 支，經警採集其尿液送驗後，始
    查悉上情。
二、案經新北市政府警察局汐止分局報請臺灣士林地方法院檢察
    署檢察官偵查起訴。
    理  由
一、上揭事實，業據被告何茂派於本院準備程序及審理時均已坦
    承不諱（分見本院卷第26頁背面、第28至29頁），又被告為
    警查獲後經警所採集之尿液，經送台灣檢驗科技股份有限公
    司以酵素免疫分析法初驗後，再以氣相層析質譜儀法複驗，
    證實該尿液呈嗎啡及甲基安非他命陽性反應，有該公司100
    年7 月13日濫用藥物檢驗報告、新北市政府警察局汐止分局
    100 年6 月移送毒品危害防制條例人犯尿液檢體編號對照表
    各1 紙附卷可稽（見毒偵卷第60頁及本院卷第30頁），此外
    ，並有被告所有且供施用海洛因及甲基安非他命所用之注射
    針筒1 支扣案可資佐證，足認被告前開自白與事實相符，應
    可採信。
二、按毒品危害防制條例於92年7 月9 日修正公布，自93年1 月
    9 日施行，其中第20條、第23條將施用毒品之刑事處遇程序
    區分為「初犯」、「5 年內再犯」、「5 年後再犯」。依其
    立法理由之說明：「初犯」，經觀察、勒戒或強制戒治，應
    為不起訴處分或不付審理之裁定；經觀察、勒戒或強制戒治
    執行完畢釋放後，「5 年內再犯」者，因其再犯率甚高，原
    實施之觀察、勒戒及強制戒治既已無法收其實效，爰依法追
    訴或裁定交付審理。至於經觀察、勒戒或強制戒治執行完畢
    釋放，「5 年後再犯」者，前所實施之觀察、勒戒或強制戒
    治已足以遮斷其施用毒品之毒癮，為期自新及協助其斷除毒
    癮，仍用「初犯」規定，先經觀察、勒戒或強制戒治之程序
    。從而，依修正後之規定，祇於「初犯」及「5 年後再犯」
    2 種情形，有其追訴條件之限制，即須於初犯經觀察、勒戒
    或強制戒治釋放後，5 年內均無施用毒品之行為，始能認其
    前所實施之觀察、勒戒或強制戒治已足遮斷毒癮，而得於5
    年後再犯時，再予適用初犯之規定，重行觀察、勒戒等程序
    。倘5 年內已經再犯，經依法再為保安處分或追訴處罰，縱
    其第3 次（或第3 次以上）施用毒品之時間，在初犯之保安
    處分執行完畢釋放5 年以後，即與「5 年後再犯」之情形有
    別，且因已於「5 年內再犯」，顯見其再犯率甚高，原實施
    觀察、勒戒或強制戒治，已無法收其實效，自無再經觀察、
    勒戒及強制戒治之必要，應由檢察官逕行起訴，始符新法修
    正之本旨（最高法院95年第7 次刑事庭會議決議、97年度臺
    非字第540 號判決參照）。查，本案被告前因施用毒品案件
    ，經法院裁定送觀察、勒戒及強制戒治，並於執行完畢後5
    年內再犯施用毒品罪，業經追訴及多次判處罪刑確定等情，
    有臺灣高等法院被告前案紀錄表在卷可稽，是被告本次所為
    施用毒品之犯行，距離前開強制戒治執行完畢釋放雖已逾5
    年，惟被告於上開強制戒治執行完畢後5 年內，既已再犯施
    用毒品罪，並經追訴、處罰，揆諸前揭說明，其本次犯行即
    與毒品危害防制條例第20條第3 項所稱之「5 年後再犯」有
    別，是公訴人依法追訴，於法並無不合，本院自應依法論科
    。
三、核被告何茂派所為，係犯毒品危害防制條例第10條第1 項之
    施用第一級毒品罪及同條例第10條第2 項之施用第二級毒品
    罪，其施用前持有海洛因及甲基安非他命之低度行為，各應
    為施用之高度行為所吸收，均不另論罪。被告係以一行為同
    時為施用第一級毒品及第二級毒品之犯行，為想像競合犯，
    應依刑法第55條規定，從一重之施用第一級毒品罪處斷，公
    訴意旨認應分論併罰，容有誤會。又被告有如事實欄所載前
    案科刑及執行之情形，有臺灣高等法院被告前案紀錄表在卷
    可考，其於有期徒刑執行完畢後5 年內，故意再犯本案有期
    徒刑以上之罪，為累犯，應依刑法第47條第1 項之規定加重
    其刑。爰審酌被告曾因施用毒品犯行而送觀察、勒戒、強制
    戒治及法院多次判處罪刑確定，仍不知悛悔，復再施用毒品
    ，且係將毒性迥異之二種毒品混合施用，顯見其無戒絕之決
    心，惟念其施用毒品乃戕害自己身心健康，尚未危及他人，
    並考量其犯後於本院審理時終能坦承犯行，態度尚稱良好，
    兼衡其犯罪之動機、目的、生活狀況及智識程度等一切情狀
    ，量處如主文所示之刑，以示懲儆。至扣案之注射針筒1 支
    ，係被告所有且供本案施用毒品犯行所用之物，業據其供明
    在卷，爰依刑法第38條第1 項第2 款之規定宣告沒收。
據上論斷，應依刑事訴訟法第273 條之1 第1 項、第299 條第1
項前段，毒品危害防制條例第10條第1 項、第2 項，刑法第11條
前段、第47條第1 項、第55條、第38條第1 項第2 款，判決如主
文。
本案經檢察官黃仙宜到庭執行職務。
中    華    民    國    100   年    10    月    31    日
                  刑事第一庭法  官  莊明達
以上正本證明與原本無異。
如不服本判決應於收受判決後10日內向本院提出上訴書狀，並應
敘述具體理由；其未敘述上訴理由者，應於上訴期間屆滿後20日
內向本院補提理由書。
                            書記官  陳麗津
中    華    民    國   100    年    11    月    2     日
附錄本件論罪科刑依據法條全文：
毒品危害防制條例第10條
施用第一級毒品者，處6 月以上5 年以下有期徒刑。
施用第二級毒品者，處3 年以下有期徒刑。